【裁判字號】    89,上更(一),626
【裁判日期】    900731
【裁判案由】    強盜等
【裁判全文】
臺灣高等法院臺南分院刑事判決          八十九年度上更(一)字第六二六號    Ｇ
      上  訴  人
      即  被  告  己  ○  ○
      指定辯護人  本院公設辯護人  乙  ○  ○
右上訴人因強盜等案件，不服臺灣雲林地方法院八十八年度訴字第四○三號中華民國
八十九年三月一日第一審判決（起訴案號：臺灣雲林地方法院檢察署八十八年度偵字
第四八一二號）暨移送併辦（八十八年度偵字第六○五六號），提起上訴，判決後，
經最高法院發回更審，本院判決如左：
      主      文
原判決撤銷。
己○○連續行使偽造私文書，足以生損害於他人，處有期徒刑壹年陸月。
如附表編號1.2.3.4.5.所示之簽帳單上偽造之「甲○○」署押，及如附表編號6.所示
之簽帳單上偽造之丁○○英文署押（即ＭＡＹＹＯＮＧＹＡＺ），均沒收之。
      事      實
一、己○○基於意圖盜刷他人信用卡以便向發卡銀行詐取金錢花用之概括犯意，於民
    國（下同）八十七年五月下旬某日，在桃園縣中壢市○○路○段二一二號其女友
    甲○○之工作處，趁甲○○不在座位上之際，從甲○○之辦公桌抽屜內取出皮夾
    ，並從皮夾中竊取甲○○所有之中國信託商業銀行信用卡（以下簡稱中國信託信
    用卡）及台灣美國運通國際股份有限公司（以下簡稱美國運通公司）信用卡（以
    下簡稱美國運通信用卡）後，另以他人之中國信託信用卡及美國運通信用卡掉包
    ，以避免甲○○發現而申報遺失，己○○即基於意圖為自己不法所有之詐欺取財
    、詐欺得利及行使偽造私文書之概括犯意，於如附表編號1.2.3.4.5.所示之時間
    在台中市昕昇旅行社、捷威旅行社、遠東旅行社及好樂迪ＫＴＶ台中文心店等處
    ，以甲○○所有之上開二張信用卡，分別在上開商號所提供之如附表編號1.2.3.
    4.5.所示之商號信用卡簽帳單上盜刷，並在簽帳單上偽造甲○○之署押，分別交
    付予上開商號而行使之，並分別向不詳姓名之人處取得如附表編號1.2.3.4.所示
    盜刷金額約九成之現金，及於如附表編號5.好樂迪ＫＴＶ消費得利，致中國信託
    商業銀行及美國運通公司陷於錯誤，誤認如附表編號1.2.3.4.5.所示之各筆刷卡
    紀錄均係真正持卡人消費時所為，而分別向如附表編號1.2.3.4.所示之各商店給
    付盜刷金額及於如附表編號5.消費得利，足以生損害於甲○○、好樂迪ＫＴＶ、
    中國信託商業銀行及美國運通公司。
二、己○○復續前開犯意，趁丁○○（改名為戊○○）欲透過己○○向銀行申辦貸款
    之機會，於八十七年八月七日十時三十分許從台中市水湳機場駕車載丁○○，於
    同日十一時許抵達臺中市○○里○○路三四二巷四號五樓己○○租住處，己○○
    即意圖為自己不法之所有之詐欺及行使偽造私文書之概括犯意，向丁○○諉稱：
    要借錢必須其信用卡及身分證做徵信，丁○○不疑於他，乃將美國運通信用卡、
    富邦商業銀行信用卡（以下簡稱富邦信用卡）及身分證，交付其去影印，己○○
    即持上開信用卡及身分證等，於如附表編號6.所示之時間，前往台中市捷威旅行
    社，以丁○○之富邦信用卡，在該旅行社所提供之如附表編號6.所示之商號信用
    卡簽帳單上盜刷，並在簽帳單上偽造丁○○之英文署押（即ＭＡＹＹＯＮＧＹＡ
    Ｚ），交付予上開旅行社而行使之，並向不詳姓名之人處取得如附表編號6.所示
    盜刷金額約九成之現金，致富邦商業銀行陷於錯誤，誤認如附表編號6.所示之刷
    卡紀錄係真正持卡人消費時所為，而向如附表編號6.所示之商店給付盜刷金額，
    足以生損害於富邦商業銀行及丁○○。
三、嗣甲○○於八十七年六月十四日發現其皮包內之中國信託信用卡及美國運通信用
    卡並非其本人所有，而向中國信託商業銀行及美國運通公司掛失後，因懷疑係遭
    其男友己○○偷去盜刷，而向己○○質問，己○○始將甲○○之上開信用卡返還
    甲○○，至此甲○○方知如附表編號1.2.3.4.5.所示之各筆盜刷情事。而丁○○
    因已超過其軋支票時間，且未貸得款項，即要求己○○開車載其至台中市水湳機
    場，到機場後丁○○心想有異，乃去電向富邦商業銀行查詢，方得知如附表編號
    6.所示之盜刷情事。
四、案經甲○○訴請臺灣桃園地方法院檢察署呈由臺灣高等法院檢察署檢察長核轉臺
    灣雲林地方法院檢察署檢察官移送併辦（事實一部分），及丁○○訴由臺中市警
    察局第二分局報請臺灣臺中地方法院檢察署呈由臺灣高等法院檢察署檢察長核轉
    臺灣雲林地方法院檢察署檢察官偵查起訴（事實二部分）。
      理      由
一、訊據上訴人即被告己○○對於右揭事實一、之犯行均坦承不諱，核與告訴人甲○○指訴情節相符，並有如附表編號1.2.3.4.5.所示之盜刷簽帳單在卷足憑。而己○○對於右揭事實二、之犯行亦大致供承不諱，復有告訴人丁○○身分證、中國
    信託信用卡、美國運通信用卡及如附表編號6.所示之盜刷簽帳單影本附卷可稽。
    雖被告辯稱；其確有將被害人丁○○之信用卡及身分證委由綽號「阿富」者男子
    代為徵信，然「阿富」收取上開證件後即持予盜刷，被告基於委任關係，難辭其
    咎云云。惟查，被告所稱之「阿富」者，其真正姓名、年籍、住居所，被告均無
    法提供以便查證，且被告已坦承如附表編號2.3.部分係其親自盜刷，而盜刷商號
    與如附表編號6.所示之盜刷商號，則同為台中市捷威旅行社，顯見如附表編號2.
    3.及編號6.均係被告一人所為，堪予認定。又被告辯稱：其上開所述有二個朋友
    可以做證，然其於原審供稱：伊所說的二個朋友，一位是伊右開租住處之管理員
    丙○○，另一人姓名不詳，且伊不知如何聯絡上開二個朋友等語，於本院調查中
    復查無丙○○之住居所，則無從證明其上開所辯屬實。至於簽帳單上偽造丁○○
    之英文署押（即ＭＡＹＹＯＮＧＹＡＺ），是否為被告親自所簽？因簽帳單上簽
    名筆跡有模仿之虞，致難認定，業據內政部警政署刑事警察局九○年六月四日（
    九○）刑鑑字第七四八一八號函述明確，從而，自難據此認定該簽帳單即非被告
    所偽造。至於告訴人丁○○指稱：被告己○○係以摻有藥劑之柳橙汁供其飲用，
    致使伊昏睡而不能抗拒之際，強盜伊皮包內之美國運通信用卡、富邦信用卡及身
    分證乙節，因無積極證據足資證明被告此部分之犯行，容後論述外，被告上開犯
    行，事證明確，犯行洵堪認定。
二、查被告己○○竊取甲○○之信用卡，騙取丁○○之信用卡、身分證，核其此部分
    所為，係各犯刑法第三百二十條第一項之竊盜罪及同法第三百三十九條第一項之
    詐欺罪，又被告己○○將上開竊得及詐得之信用卡，於如附表所示之時間、地點
    偽造甲○○署押及偽造丁○○英文之署押盜刷如附表所示之財物，核其此部分所
    為係另犯刑法第第二百十六條、第二百十條之行使偽造私文書罪、第三百三十九
    條第一項之詐欺取財罪（即如附表編號1.2.3.4.6.號之詐取財物部分）、第三百
    三十九條第二項之詐欺得利罪（即如附表編號5.在好樂迪ＫＴＶ台中文化店唱歌
    部分）。又被告於附表編號1.2.3.4.6.號之詐取財物部分係以盜刷被害人信用卡
    方式，從不詳姓名人處取得所盜刷金額約九成之現金，則其二人對於詐欺部分，
    有犯意聯絡，行為分擔，應為共同正犯。被告己○○偽造「甲○○」署押及丁○○英文署押（即ＭＡＹＹＯＮＧＹＡＺ），係偽造私文書之部分行為，另其所犯
    偽造私文書之低度行為，為其行使偽造私文書之高度行為所吸收，均不另論罪。
    被告己○○先後六次行使偽造私文書及詐欺取財五次之犯行（即如附表編號1.2.
    3.4.6.號之詐取財部分），時間緊接，罪名相同，均顯係基於概括之犯意反覆為
    之，各應依連續犯之規定論以一罪，並均加重其刑。被告己○○所犯之連續行使
    偽造私文書罪及詐欺取財、詐欺得利罪，與事實欄一所示之竊盜罪（被害人甲○○部分），有方法結果之牽連關係，為牽連犯，應依刑法第五十五條之規定從一
    重之行使偽造私文書罪處斷。公訴人雖未就被告所為之事實欄一所示之犯行及事
    實欄二所示之詐欺取財罪及詐欺得利罪部分提起公訴，惟該部分既與已起訴之行
    使偽造私文書罪分別有牽連犯及連續犯關係，屬裁判上一罪，依刑事訴訟法第二
    百六十七條公訴不可分原理，上開事實欄一所示之犯行及事實欄二所示之詐欺取
    財罪、詐欺得利罪部分應為起訴效力所及，本院自得一併審酌，併此明。
三、原審予以論罪科刑，固非無見。唯查：（一）被告就涉犯強盜罪部分之犯罪尚屬
    不能證明（容後說明），原審卻依刑法第三百二十八條論科，即有未洽。（二）
    又被告己○○在附表編號5.在好樂迪ＫＴＶ台中文化店唱歌而以盜取甲○○信用
    卡盜刷部分應係犯刑法第三百三十九條第二項之詐欺得利罪，惟原審就此部分未
    予論及，亦有未洽。被告上訴否認有在柳橙汁中放入藥物迷昏丁○○，亦未以強
    盜之手段盜取丁○○之身分證、中國信託信用卡及美國運通信用卡等情，指摘原
    判決不當為有理由，暨有上開可議之處，自無可維持，應由本院將原判決撤銷改
    判。爰審酌被告己○○之犯罪動機、目的、手段、品行，所受之剌激、智識程度
    、所生危害及犯罪後之態度等一切情狀，量處如主文第二項所示之刑。
四、如附表編號1.2.3.4.5.所示之簽帳單上偽造之「甲○○」署押，及如附表編號6.
    所示之簽帳單上偽造之丁○○英文署押（即ＭＡＹＹＯＮＧＹＡＺ），既無證據
    足認業已滅失，仍應依刑法第二百十九條之規定，均宣告沒收之。
五、另公訴意旨略以：己○○以摻有藥劑之柳橙汁供丁○○飲用，致使丁○○昏睡而
    不能抗拒之際，強盜丁○○皮包內之美國運通信用卡、富邦信用卡及身分證，以
    丁○○之富邦信用卡，在不詳之人所提供之如附表編號6.所示之商號信用卡簽帳
    單上盜刷，並在簽帳單上偽造丁○○之英文署押（即ＭＡＹＹＯＮＧＹＡＺ），
    並從上開不詳之人處取得如附表編號6.所示盜刷金額約九成之現金等情，另涉犯
    刑法第三百二十八條第一項之強盜罪嫌云云。經查：
（一）按犯罪事實應依證據認定之，無證據不得推定其犯罪事實。又不能證明被告犯
      罪者，應諭知無罪之判決，刑事訴訟法第一百五十四條、第三百零一條第一項
      分別定有明文。又事實之認定，應憑證據，如未能發現相當證據，或證據不足
      以證明，自不能以推測或擬制之方法，為裁判基礎；且認定不利於被告之事實
      ，須依積極證據，苟積極證據不足為不利於被告之認定時，即應為有利於被告
      之認定，更不必有何有利之證據；再者，認定犯罪事實所憑之證據，雖不以直
      接證據為限，間接證據亦包括在內，然而無論直接證據或間接證據，其為訴訟
      上之證明，須於通常一般之人均不致有所懷疑，而得確信其為真實之程度者，
      始得據為有罪之認定，倘其證明尚未達到此一程度，而有合理之懷疑存在而無
      從使事實審法院得有罪之確信時，即應由法院為諭知被告無罪之判決，最高法
      院四十年台上字第八六號、三十年上字第八一六號及七十六年台上字第四九八
      六號分別著有判例。
（二）本件公訴人認被告涉犯刑法第三百二十八條第一項之強盜罪嫌，無非依據告訴
      人丁○○之指訴為論據，惟訊據上訴人即被告己○○則矢口否認有何右揭強盜
      犯行，辯稱：係丁○○主動來找伊辦貸款，伊才會載丁○○到伊右開租住處，
      且飲料係丁○○自己去冰箱選的，伊也有喝，伊並未在柳橙汁中放入藥物以便
      迷昏丁○○云云。雖告訴人丁○○於警訊時供稱：：：被告載我到台中市○區
      ○○路三四二巷四號五樓他住處說代書會到他那去談，我們到達時間約十一時
      許，我們便坐下來談貸款細節，他便倒一杯飲料給我喝，我喝了之後約五分鐘
      便昏迷不醒，人亦睡著了，一直睡至十五時四十五分許醒來：：：等語（見八
      十七年偵字第二二一八六號卷偵訊筆錄），而於原審供稱：當時己○○說冰箱
      裡只剩柳橙汁而已，沒有別的，然後他就拿塑膠瓶裝已開過剩下之柳橙汁倒給
      我喝，我喝下不到五分鐘就睡著了，本來坐在沙發上，但醒來時是在床上，並
      非伊選柳橙汁來喝等語（見原審卷第四八頁），又指稱：伊在得知如附表編號
      6.所示之盜刷情事後，才去向派出所報案，並打電話叫己○○出面，但他拒絕
      ，伊就到台中榮總驗尿，但尿液中無法驗出藥物反應等語。然查，被告自偵查
      至歷審審理中，迭再否認有以藥物迷昏被害人，且經本院函詢行政院國軍退除
      役官兵輔導委員會台中榮民總醫院之結果，覆稱：「病患邱丁○○女士於八十
      七年八月七日晚上二十二點十七分，因飲用果汁後意識混亂，而被送至本院急
      診就醫，根據當時病歷記錄，病患意識已清楚，要求做藥物篩檢，結果對於中
      樞神經、心臟血管及其他基本藥物篩檢皆呈陰性反應，」有該醫院函乙份及附
      件六張附卷可稽。倘被告確有依藥物迷昏被害人，依如此嚴密詳細檢驗，不難
      查出其所用係何藥物。由此足證被告確未於飲料內含有任何迷昏藥給被害人飲
      喝，應堪認定，何況本件除告訴人一人以推測之詞指訴外，並無其他積極證據
      足資補證被告確有上開犯行，揆諸前開判例意旨，應認被告此部分之犯罪尚屬
      不能證明，因公訴人認此部分與前開有罪部分，具有方法結果之牽連關係，屬
      裁判上一罪，自不另為無罪之諭知，併此敘明。
據上論斷，應依刑事訴訟法第三百六十九條第一項前段、第三百六十四條、第二百九
十九條第一項前段、刑法第三百二十條第一項、第二百十六條、第二百十條、第三百
三十九條第一項第二項、第五十五條、第五十六條、第二百十九條，罰金罰鍰提高標
準條例第一條前段，判決如主文。
本案經檢察官許仲瑩到庭執行職務。
中    華    民    國      九十      年      七      月        卅一      日
                                  臺灣高等法院臺南分院刑事第四庭
                                      審判長法官  陳    義    仲
                                            法官  宋    明    蒼
                                            法官  徐    財    福
右正本證明與原本無異。
如不服本判決，應於判決送達後十日內向本院提出上訴狀，其未敘述理由者並應於提
出上訴狀後十日內向本院補提理由書（應附繕本)。
                                      法院書記官  王    全    龍
中    華    民    國      九十      年      八      月          二      日
附錄本判決論罪科刑法條：
刑法第三百二十條第一項：
意圖為自己或第三人不法之所有，而竊取他人之動產者，為竊盜罪，處五年以下有期
徒刑、拘役或五百元以下罰金。
刑法第二百十六條：
行使第二百十條至第二百十五條之文書者，依偽造、變造文書或登載不實事項或使登
載不實事項之規定處斷。
刑法第二百十條：
偽造、變造私文書，足以生損害於公眾或他人者，處五年以下有期徒刑。
中華民國刑法第三百三十九條：
意圖為自己或第三人不法之所有，以詐術使人將本人或第三人之物交付者
，處五年以下有期徒刑、拘役或科或併科一千元以下罰金。
以前項方法得財產上不法之利益或使第三人得之者，亦同。
前二項之未遂犯罰之。
附表：
┌──┬─────┬─────┬─────┬───────┬─────┐
│編號│盜刷  時間│盜刷  商號│盜刷  金額│行    為    人│盜刷信用卡│
├──┼─────┼─────┼─────┼───────┼─────┤
│    │八十七年五│台中市昕昇│一萬一千七│由己○○在簽帳│甲○○之中│
│ １ │月三十日二│旅行社股份│百元      │單上偽造甲○○│國信託商業│
│    │時十九分  │有限公司  │          │署押          │銀行信用卡│
├──┼─────┼─────┼─────┼───────┼─────┤
│    │八十七年五│台中市捷威│三萬九千元│  同      右  │同      右│
│    │月三十日二│旅行社股份│          │              │          │
│ ２ │時十二分  │有限公司台│          │              │          │
│    │          │中市○○路│          │              │          │
│    │          │十八號    │          │              │          │
├──┼─────┼─────┼─────┼───────┼─────┤
│    │八十七年六│同      右│一萬三千元│  同      右  │同      右│
│ ３ │月八日十五│          │          │              │          │
│    │時十四分  │          │          │              │          │
└──┴─────┴─────┴─────┴───────┴─────┘
┌──┬─────┬─────┬─────┬───────┬─────┐
│    │八十七年六│遠東旅行社│四萬九千九│  同      右  │甲○○之台│
│    │月八日    │台中店    │百五十元  │              │灣美國運通│
│ ４ │          │          │          │              │國際股份有│
│    │          │          │          │              │限公司信用│
│    │          │          │          │              │卡        │
├──┼─────┼─────┼─────┼───────┼─────┤
│    │八十七年六│好樂迪ＫＴ│一千零九十│  同      右  │同      右│
│ ５ │月十三日四│Ｖ台中文心│五元      │              │          │
│    │時三十三分│店        │          │              │          │
├──┼─────┼─────┼─────┼───────┼─────┤
│    │八十七年八│台中市捷威│一萬九千零│由己○○在簽帳│丁○○之富│
│ ６ │月七日十四│旅行社股份│八十元    │單上偽造丁○○│邦商業銀行│
│    │時四十二分│有限公司  │          │之英文署押    │信用卡    │
└──┴─────┴─────┴─────┴───────┴─────┘


司法院資訊處製作；財團法人民間司法改革基金會備份。
